【裁判字號】    99,台上,5128
【裁判日期】    990813
【裁判案由】    違反毒品危害防制條例
【裁判全文】
最高法院刑事判決            九十九年度台上字第五一二八號
上  訴  人  甲○○
選任辯護人  王東山律師
上列上訴人因違反毒品危害防制條例案件，不服台灣高等法院中
華民國九十七年九月三十日第二審判決（九十七年度上訴字第三
八一七號，起訴案號：台灣板橋地方法院檢察署九十六年度偵字
第二七二五九號），提起上訴，本院判決如下：
    主  文
上訴駁回。
    理  由
按刑事訴訟法第三百七十七條規定，上訴於第三審法院，非以判
決違背法令為理由，不得為之。是提起第三審上訴，應以原判決
違背法令為理由，係屬法定要件。如果上訴理由書狀並未依據卷
內訴訟資料，具體指摘原判決不適用何種法則或如何適用不當，
或所指摘原判決違法情事，顯與法律規定得為第三審上訴理由之
違法情形，不相適合時，均應認其上訴為違背法律上之程式，予
以駁回。本件原判決撤銷第一審諭知上訴人甲○○無罪之判決，
改判論上訴人以販賣第三級毒品罪，處有期徒刑伍年，及為相關
從刑之諭知。係依憑上訴人坦承：伊於民國九十六年十月初，在
台北縣土城市○○路○段二四二巷一號「創世紀茶藝KTV 」被警
查獲持有扣案之第三級毒品愷他命（下稱愷他命），且於同年月
初，曾無償交付愷他命予詹慧玲一次等情不諱，參酌證人詹慧玲
於九十六年十二月二十七日檢察官偵訊時證稱：上訴人約於二個
月前（即約九十六年十月間），在上開地點販賣二小包愷他命給
伊，價格新台幣（下同）一千二百元等語，及卷附台灣檢驗科技
股份有限公司九十六年十一月二十日CH/2007/B0468 號濫用藥物
檢驗報告、證物送驗紀錄表（記載：經檢驗結果，扣案白色結晶
一包，淨重一．七九公克，有Ketamine陽性反應等旨）、自上訴
人身上查扣之白色結晶一包、台北縣政府警察局海山分局搜索扣
押筆錄、扣押物品目錄表、照片八張等證據資料，而為論斷，已
敘述其所憑之證據及認定之理由。而以上訴人否認有販賣愷他命
之犯行，辯稱：伊只有轉讓愷他命一次給詹慧玲，並未收取價款
，轉讓分量僅約０．四或０．五公克云云，係飾卸之詞，無足採
取，在理由內依憑調查所得證據，詳加指駁。並說明：（一）詹
慧玲於偵查中就向上訴人購買愷他命之時間先稱：伊忘了，或約
在伊進勒戒所前之二個月前；再謂：約三、四個月前云云。然參
以上訴人於偵、審時供以：伊在九十六年十月初，交付愷他命給
詹慧玲等語，自應認定上訴人販賣愷他命予詹慧玲之時間係同年
十月初，較與事實相符。（二）詹慧玲與上訴人僅曾為同事，並
非至親，亦無緊密之情誼關係，且詹慧玲係因知悉上訴人有施用
愷他命之習慣，而向上訴人購買毒品，雙方始互有聯絡，則上訴
人苟無利潤可圖，衡情應無甘冒遭查緝法辦重刑之風險，無償交
付毒品予詹慧玲之理。況詹慧玲於偵查中結證：確以一千二百元
之價格，向上訴人購入毒品云云，上訴人所辯：係無償轉讓予證
人施用云云，顯係避重就輕之詞，不足採信。再詹慧玲於偵查中
結證：確向上訴人購買二小包；上訴人則供稱：交付一小包各等
語。惟上訴人將一小包分為二小包出售，可得較高之利潤，應以
證人所供為真實。故上訴人購入第三級毒品後，將施用後剩下之
毒品分裝成二小包，以一千二百元之價格販賣，以賺取其中之利
潤，顯具營利之意圖之理由。從形式上觀察，原判決並無違背法
令之情形存在。上訴意旨略稱：(一)詹慧玲於偵查中之證言，並無
證據能力，且因積欠上訴人債務，並為求減刑，而誣陷上訴人，
而其於警詢及偵查中就購買之時間、數量、金額、次數，前後證
述均有不符，原判決僅以該證人於偵查中已具結，認有證據能力
，自有判決不適用法則及適用法則不當之違誤。(二)上訴人係無償
轉讓愷他命，此與證人所證販賣之情節不同，再扣案物品僅足證
明上訴人向他人購買愷他命後持有，未能證明上訴人有販賣之情
事，且本件亦無通聯紀錄、帳冊、電子秤、分裝器可資為補強證
據。(三)依原判決之認定，上訴人既已施用部分愷他命，所剩分量
應不足分裝為二包，詹慧玲豈會以一千二百元購入，原判決之認
定與經驗法則有違。(四)上訴人案發時年僅二十四歲，販賣對象只
一人，次數單一，所得微薄，老父行動不便，有待照料，原判決
未適用刑法第五十九條之規定酌減，有不適用法則之違誤。(五)原
判決並未敘明上訴人如何基於營利之意思而販入毒品，且原判決
就上訴人販毒之事實，採用詹慧玲之證詞，販毒之時間部分，則
採用上訴人之供詞，該雙重標準，理由尚有矛盾。(六)原審未再傳
訊詹慧玲，亦未就上訴人已供出上手為羅樹冰等情，詳予調查，
自有證據調查未盡之違誤等語。惟查：（一）證據之取捨，為事
實審法院之職權，倘其採證認事並不違背證據法則，即不得任意
指為違法。又證人之陳述部分前後不符，或相互間有所歧異時，
究竟何者為可採，法院仍得本其自由心證予以斟酌，非謂一有不
符或矛盾，即應認其全部均為不可採信。詹慧玲所為先後證述之
有關向上訴人購買毒品之時間、數量、金額、次數之細節部分，
雖略有出入，惟就確有向上訴人購買愷他命之情事，始終供述如
一，自不影響其就主要事實之證述所具憑信性。原判決已就相關
事證詳加調查論列，復綜合上訴人之供述及詹慧玲之證言，參互
斟酌判斷，資為不利於上訴人之認定，併已說明其取捨判斷所得
心證，及上訴人所為：伊係無償轉讓愷他命予詹慧玲之辯解，洵
不足採之理由，而依卷內資料，又別無證據足資證明詹慧玲不利
上訴人之證述，有虛偽不實之客觀情形，難謂於法有違。上訴意
旨無非就原審採證認事之職權行使，專憑己見，泛言指摘，再為
事實上之爭執，並非依據卷內訴訟資料而為之具體指摘，自非適
法之第三審上訴理由。（二）量刑輕重係屬事實審法院得依職權
自由裁量之事項；又刑法第五十九條之酌量減輕其刑，必須犯罪
另有特殊之原因與環境等情狀，在客觀上足以引起一般同情，認
為即予宣告法定低度刑期尤嫌過重者，始有其適用。原判決已說
明經斟酌刑法第五十七條各款所列情形，量處上訴人上開刑期之
理由，既未逾法定刑度，又無濫用量刑權限之情形，即不得任意
指摘執為第三審上訴之適法理由。（三）上訴人雖於原審審理時
供出本案供應毒品之上手係綽號「阿冰」之羅樹冰，惟卷內並無
上訴人供出毒品來源，因而查獲上手羅樹冰或共犯者之事證。上
訴意旨執此指摘，亦非依卷內資料執為指摘之合法第三審上訴理
由。（四）販賣毒品罪之成立，並不以經查獲帳冊、磅秤、分裝
袋或通聯紀錄等物為必要之證明方法。原判決依憑卷內證據資料
，已詳述其認定上訴人犯罪之理由，並無違誤。上訴意旨妄指為
違法，自非依據卷內訴訟資料執為指摘之適法第三審上訴理由。
（五）其餘上訴意旨，則置原判決之明白論斷於不顧，或仍持原
判決已說明理由而捨棄不採之陳詞辯解，再為事實上之爭執，或
就屬於事實審法院採證認事職權之行使，或就不影響於判決本旨
之枝節事項，全憑己見，任意指摘，難謂已符合首揭法定上訴第
三審之要件。其上訴違背法律上之程式，應予駁回。
據上論結，應依刑事訴訟法第三百九十五條前段，判決如主文。
中    華    民    國  九十九  年    八    月   十三   日
                      最高法院刑事第三庭
                          審判長法官  林  增  福
                                法官  張  清  埤
                                法官  陳  世  雄
                                法官  何  菁  莪
                                法官  郭  毓  洲
本件正本證明與原本無異
                                      書  記  官
中    華    民    國  九十九  年    八    月   十八   日
                                                      K

司法院資訊處製作；財團法人民間司法改革基金會備份。
